臺灣臺中地方法院刑事判決　　　　　　　94年度易字第1417號
公　訴　人　臺灣臺中地方法院檢察署檢察官
被　　　告　乙○○
上列被告因詐欺案件，經檢察官提起公訴（九十四年度核退偵字
第十七號），本院判決如下：
    主    文
乙○○幫助意圖為自己不法之所有，以詐術使人將本人之物交付
，處有期徒刑月，如易科罰金，以參佰元折算壹日。
    犯罪事實
一、乙○○可預見不詳姓名之成年男子要求其提供金融機構帳戶
    ，係從事詐欺取財等非法之用，竟在不違背其本意下，基於
    幫助他人財產犯罪之不確定犯意，於民國（下同）九十三年
    四月初至二十二日間之某日，將其所有於九十三年三月二十
    九日開戶之臺灣中小企業銀行第00000000000號
    帳戶（下稱中小企銀帳戶）之存摺、提款卡與密碼，以不詳
    代價提供予上開不詳姓名之成年男子並交付之，供該男子領
    取不法犯罪所得之財物使用。嗣不詳姓名之成年男子基於詐
    欺取財之犯意，於九十三年四月二十二日，撥打電話向甲○
    ○佯稱其係中央銀行職員云云，並佯稱：要退健保費予甲○
    ○，請其依指示操作自動櫃員機以辦理退費云云，使甲○○
    不疑有詐，誤信為真，而於同日十四時許，依該不詳姓名之
    人之指示操作自動櫃員機，而將自己帳戶內之金額新臺幣（
    下同）九萬九千七百二十三元轉入乙○○上開中小企銀帳戶
    內。嗣經甲○○發覺受騙，而報警查獲上情；復於九十三年
    十月二十八日十七時許，在臺中市○區○○路六十六號復華
    銀行，為警查獲辦理警示帳戶之補領存薄手續之乙○○。
二、案經臺中縣警察局豐原分局報請臺灣臺中地方法院檢察署檢
    察官偵查起訴。
    理  由
一、訊據被告乙○○對於上揭幫助詐欺取財犯行矢口否認，辯稱
    ：我的帳戶係遺失，何時遺失我不知道，這本帳戶我本來放
    在我向上路住處房間抽屜內。共遺失中國信託、上海銀行、
    聯邦銀行及中小企銀之帳戶云云，惟查：
（一）被告本件帳戶經不詳姓名之人以詐騙甲○○要退健保費之
      方法，使甲○○因之依指示操作提款機而將存款轉帳至乙
      ○○帳戶，再由不詳姓名之人利用該帳戶提領詐騙款項等
      情，亦經被害人甲○○於警詢指訴甚詳，並有臺灣中小企
      業銀行本件乙○○帳戶之開戶資料、存款交易明細查詢單
      及甲○○提出之自動櫃員機交易明細表一張在卷可稽，足
      見被告上開帳戶確係遭不詳姓名之成年男子利用為詐欺取
      財之工具使用。
（二）又查，被告除於九十三年三月二十九日開立本件中小企業
      銀行帳戶外，另於同日亦至聯邦商業銀行（下稱聯邦銀行
      ）、上海商業儲蓄銀行中港分行（下稱上海銀行）開立帳
      戶，再於九十三年四月十二日至遠東國際商業銀行（下稱
      遠東銀行）開立帳戶，又於九十三年四月十四日至中國信
      託商業銀行（下稱中國信託）開立帳戶，上開中小企業銀
      行、聯邦銀行、上海銀行、中國信託之帳戶均一併遺失等
      情，亦據被告於本院所不否認（本院卷第十七頁），且有
      上海銀行函附之被告帳戶之客戶資料及交易明細（核退偵
      卷第三三至三七頁）、中國信託函附之被告帳戶印鑑卡及
      歷史交易查詢報表（核退偵卷第四十至四二頁）、聯邦銀
      行之被告帳戶資金往來明細表在卷可佐，是被告顯於九十
      三年三月二十九日至四月十四日止，開立五家銀行帳戶；
      然被告於八十九年九月十四日即已至中華郵政股份有限公
      司開立帳戶，且該帳戶於九十三年三、四月間均仍持續使
      用，另於九十二年十一月五日亦至合作金庫銀行南臺中分
      行開立帳戶之事實，亦有上開中華郵政股份有限公司函附
      之客戶資料及客戶歷史交易清單、合作金庫銀行南臺中分
      行函附之交易明細表可佐（核退偵卷第四四至五八頁），
      被告實已無須再於九十三年三、四月間之短短二週期間，
      再開立本件中小企業銀行及他家銀行之帳戶；再參以被告
      就開設上開數帳戶（包括本件中小企業銀行帳戶）之原因
      ，先後供述不一，其先於偵訊供稱：當時我接到詐騙電話
      說我中獎，要我去開戶，他要把錢匯進來，所以我才會去
      臺灣中小企銀申請設立帳戶云云（核退偵卷第十七頁），
      後於偵訊又稱：九十三年三、四月時，有人告訴（我）設
      立帳戶出售可以拿到錢，我說我不要賣，但我仍有去設立
      三、四個帳戶，但我絕對沒有將帳戶交給別人云云（核退
      偵卷第十七頁），其後於本院再改口供稱：後來均未使用
      上開四本帳戶。當初為了想存錢進去，領到多少錢（指薪
      水）就存進去。後來領到的薪水都給我父親拿走了云云（
      本院卷第十七頁），倘其於二週內設數家帳戶之原因係遭
      詐騙或自己存款使用，其設立一個帳戶或使用自己原有帳
      戶已足，何須設立數個帳戶？又倘其拒絕出售帳戶，何以
      又於二週內設立數家帳戶？足見被告所辯均非可採，其於
      九十三年三、四月間之二週內，至數家金融機構辦理開戶
      ，足佐證被告開立上開數家帳戶，包括本件中小企業銀行
      帳戶，並非自己所需，亦無使用該帳戶之必要；再查，倘
      被告確係遺失，何以其後持有被告中小企業銀行帳戶之人
      ，竟持有被告密碼？被告對此節辯稱：因為金融卡是放在
      一起的，我有寫一個小紙條在後面云云（本院卷第十七頁
      ），惟倘上開帳戶均置於同一處，且均載有密碼，何以被
      告另持有之復華銀行、慶豐銀行帳戶及密碼竟未失竊？再
      參以被告於發現其所持有之數本帳戶遺失後，竟遲於九十
      四年八月十五日開庭前均未前往辦理掛失，亦據被告於本
      院陳明在卷（本院卷第十八頁），亦與一般帳戶遺失或失
      竊之情形不同，被告既已發現其帳戶為詐騙之人所使用，
      竟遲未辦理掛失，亦與常理相違，顯見帳戶並非遺失，被
      告所辯：帳戶遺失云云，顯難採信。又被告倘係提供自己
      帳戶予有信賴關係之親友使用，其自無須對有利於己之事
      隱而未提，是本件被告應係將自己帳戶提供予無信賴關係
      之人使用；本件復查無其他積極證據足資證明被告有參與
      詐騙甲○○財物之構成要件行為，應從有利於被告之認定
      ，認被告係提供本件帳戶供不詳姓名之人使用。
（三）再按刑法上之故意，分為直接故意（確定故意）與間接故
      意（不確定故意），「行為人對於構成犯罪之事實，明知
      並有意使其發生者」為直接故意。「行為人對於構成犯罪
      之事實，預見其發生而其發生並不違背其本意者」為間接
      故意；而間接故意與有認識的過失之區別，在於二者對構
      成犯罪之事實雖均預見其能發生，但前者對其發生並不違
      背其本意，後者則確信其不發生。且幫助犯之成立，以行
      為人主觀上認識被幫助者正欲從事犯罪或係正在從事犯罪
      ，且該犯罪有既遂之可能，而其行為足以幫助他人實現構
      成要件者，即具有幫助故意，並不以行為人確知被幫助者
      係犯何罪名為必要。至於行為人在正犯實施犯罪前為幫助
      行為者，則構成事前幫助犯。茲查：
    １衡諸常情，今日一般人至金融機關如銀行、郵局等開設帳
      戶使用，係極為方便容易且迅速之事，苟有使用金融存款
      帳戶之正當用途，自以使用其本人或可信賴之親友申請之
      帳戶，最為便利安全，且苟非具意圖以他人帳戶從事不法
      用途，並藉以逃避查緝，自無使用他人帳戶之理。是依一
      般人通常之知識、經驗，均應知任意提供自己帳戶予無信
      賴關係之他人使用，易致他人藉該帳戶取得不法犯罪所得
      ，且欲以之隱匿帳戶內資金之實際取得人之身分；被告係
      年已二十餘歲之成年人，對此自難諉為不知。
    ２近來竊車恐嚇取財及利用「刮刮樂」等名義詐欺取財之犯
      罪類型層出不窮，該等犯罪，多數均係利用他人帳戶作為
      恐嚇取財或詐欺所得財物之出入帳戶，並經媒體廣為披載
      ，被告縱使並不確知所提供之帳戶，係遭他人用以對被害
      人甲○○詐欺取財，亦無法確知取得帳戶之人係以何種方
      法於何時地為詐欺取財之具體內容，惟對於其所提供之上
      揭帳戶，將遭人作為詐欺取財犯行所得財物匯入及提領之
      工具使用，應有概括之認識，且可預見其發生，竟仍同意
      提供，顯對帳戶供他人取得不法犯罪所得之用，亦不違背
      其本意，且其無確信帳戶不至遭利用為犯罪之用，仍將帳
      戶提供他人，足認被告基於幫助犯罪之不確定故意。
    本件事證明確，被告上揭犯行堪予認定。
二、查被告僅參與提供金融機關帳戶予他人供詐欺取財使用，並
    無證據證明其有參與詐欺取財之行為，或有與本件詐欺取財
    之詐騙之人有詐欺之犯意聯絡，是被告基於幫助之意思，參
    與詐欺取財構成要件以外之行為，為幫助犯。核被告乙○○
    所為，係犯刑法第三十條第一項、第三百三十九條第一項之
    幫助詐欺取財罪。被告幫助詐騙之人犯上開詐欺罪，為從犯
    ，依刑法第三十條第二項之規定，減輕其刑。爰審酌被告曾
    有犯罪紀錄，其因經濟情況不佳，而同意提供帳戶供他人非
    法使用，助長他人犯罪風氣，惟其本身未實際參與本件詐欺
    取財之犯行，責難性較小，犯罪所獲不多，再考量被害人因
    受詐騙而轉帳至被告所持之帳戶金額，暨其犯後態度等一切
    情狀，量處如主文所示之刑，並諭知易科罰金之折算標準。
據上論斷，應依刑事訴訟法第二百九十九條第一項前段，刑法第
三十條第一項、第二項、第三百三十九條第一項、第四十一條第
一項前段，罰金罰鍰提高標準條例第一條前段、第二條，判決如
主文。
中　　華　　民　　國　　94　　年　　9 　　月　　12　　日
                          臺灣臺中地方法院刑事第十庭
                              審判長法官  郭  瑞  祥
                                    法官  江  奇  峰
                                    法官  黃  家  慧
上正本證明與原本無異。
如不服本判決，應於送達後十日內向本院提出上訴狀（須附繕
本），上訴於臺灣高等法院臺中分院。
                                   書記官  張  美  鶯
中　　華　　民　　國　　94　　年　　9 　　月　　12　　日
附錄論罪科刑法條
刑法第三百三十九條第一項：
意圖為自己或第三人不法之所有，以詐術使人將本人或第三人之
物交付者，處五年以下有期徒刑、拘役或科或併科一千元以下罰
金。
